【裁判字號】    92,上訴,1512
【裁判日期】    920829
【裁判案由】    偽造文書等
【裁判全文】
臺灣高等法院高雄分院刑事判決                  九十二年度上訴字第一五一二號
    上  訴  人  臺灣高雄地方法院檢察署檢察官
    被      告  丙○○
右上訴人因被告偽造文書等案件，不服臺灣高雄地方法院九十二年度易字第一四三五
號中華民國九十二年六月二十五日第一審判決（起訴案號：臺灣高雄地方法院檢察署
九十二年度偵字第三七六二號），提起上訴，本院判決如左：
      主   文
上訴駁回。
      事    實
一、丙○○前因賭博罪，經臺灣高雄地方法院判處有期徒刑三月確定，於民國（下同
    ）八十八年十月二十日易科罰金執行完畢。詎猶不知悛悔，於九十一年七月間某
    日，在高雄市○○路與凱旋路口鐵路旁，拾獲乙○○所失竊之機車駕駛執照一枚
    （該機車駕駛執照為乙○○所有，於九十一年六月底，在高雄市○鎮區○○路上
    失竊），竟意圖為自己不法之所有，將之侵占入己。復明知某年籍姓名不詳之人
    所持有序號000000000000000號之諾基亞六五一０型行動電話一
    具係來路不明之贓物（該行動電話機具為丁○○所有，於九十一年七月十二日晚
    間九時許，在高雄市前鎮區中正高工遭竊），竟仍於九十一年七月十二日晚間某
    時，在不詳處所，以新台幣（下同）五千五百元之代價予以買受。又另於九十一
    年七月十二日晚間十時許，持拾獲之乙○○機車駕駛執照一枚（未經變造），前
    往高雄市前鎮區○○○路十三號「騰宇通訊行」，向不知情之曾建樹冒稱其為乙
    ○○本人，欲出售前開序號000000000000000號之諾基亞六五一
    ０型行動電話一具，並在讓渡切結書簽章欄偽造「許」之署押一枚及乙○○之指
    印一枚，而偽造上開讓渡切結書（屬私文書），進而交付予曾建樹收執而行使之
    ，足以生損害於乙○○及曾建樹。嗣為警經由通聯紀錄及讓渡切結書所按捺之指
    印送請鑑定後，始查悉上情。
二、案經高雄市政府警察局鹽埕分局移請臺灣高雄地方法院檢察署檢察官偵查起訴。
      理    由
壹、有罪部分：
  一、右揭事實，業據被告丙○○於本院審理時供認不諱，核與被害人乙○○於檢察
      官偵查中及證人曾建樹、施志賢、廖宜政分別於檢察官偵查中、警訊時指證之
      情節相符，復有讓渡切結書、和信電訊股份有限甲司提供之通聯紀錄、贓物認
      領保管切結書各一份在卷可稽（見警卷第十一、十二、十七至二十二頁）。而
      前開扣案之讓渡切結書一紙，經將其上所按捺之指印一枚送請內政部警政署刑
      事警察局鑑驗，經輸入電腦比對再由人工確認結果，與被告之左拇指指紋相符
      ，亦有內政部警政署刑事警察局九十一年十月十一日刑紋字第○九一○二五二
      五五九號鑑驗書一紙在卷可按（見警卷第十三頁），被告於本院審理中之自白
      ，核與事實相符，自得採為被告犯罪之依據，被告罪證明確，其右揭犯行均堪
      認定。
  二、核被告拾獲前開機車駕駛執照（屬離本人所持有之物）而將之侵吞入己之行為
      ，係犯刑法第三百三十七條之侵占其他離本人所持有之物罪。被告明知前開行
      動電話係贓物，而仍故意買受之行為，係犯刑法第三百四十九條第二項之故買
      贓物罪。又被告前開所偽造之讓渡切結書，具有保證其所出售之行動電話具有
      正當來源之意思，屬刑法所稱之私文書，是被告冒用他人名義簽立前開讓渡切
      結書，進而交付予證人曾建樹收執，足以生損害於乙○○及曾建樹之行為，係
      犯刑法第二百十六條、第二百十條之行使偽造私文書罪，甲訴人認被告此部分
      僅係犯刑法第二百十七條第一項之偽造署押罪，尚有未洽，惟其基本事實同一
      ，自應變更起訴法條。被告偽造私文書後進而持以行使，其偽造私文書之低度
      行為，應為行使之高度行為所吸收，不另論罪。其於讓渡切結書上偽造署押，
      其偽造署押為偽造私文書之部分行為，亦不另論罪。被告所犯前開侵占其他離
      本人所持有之物、故買贓物、行使偽造私文書等三罪間，犯意各別，行為互殊
      ，應分論併罰。又被告前因賭博罪，經臺灣高雄地方法院判處有期徒刑三月確
      定，於八十八年十月二十日易科罰金執行完畢之事實，不但經被告供明在卷，
      並有臺灣高等法院被告全國前案紀錄表及刑案資料查註紀錄表各一份在卷可按
      ，其受有期徒刑之執行完畢後，五年內再犯本件有期徒刑以上之故買贓物、行
      使偽造私文書罪，為累犯，應就其所犯故買贓物、行使偽造私文書犯行部分，
      各依刑法第四十七條規定加重其刑（刑法侵占其他離本人所持有之物罪之法定
      刑為罰金刑，該部分依法即不得論以累犯）。
  三、原審就被告侵占其他離本人所持有之物、故買贓物及行使偽造私文書部分，適
      用刑法第二百十六條、第二百十條、第三百三十七條、第三百四十九條第二項
      、第四十一條第一項、第四十二條第二項、第四十七條、第五十一條第十款、
      第二百十九條，罰金罰鍰提高標準條例第一條前段、第二條規定，審酌被告於
      拾獲他人之物後，竟即心生貪念予以侵吞入己，且明知不知名之人所持有行動
      電話係來路不明之贓物，竟仍貪圖小利予以故買，暢通銷贓之管道，並冒用他
      人名義書立切結書以出售前開行動電話，足以生損害於曾建樹及乙○○，行為
      誠屬不該，惟念其犯後坦承部分犯行等一切情狀，就被告侵占其他離本人所持
      有之物部分量處罰金一千元，被告故買贓物部分量處拘役五十五日，被告行使
      偽造私文書部分量處有期徒刑四月，併諭知有期徒刑、拘役刑部分如易科罰金
      及罰金部分如易服勞役，均以三百元折算一日。又敘明扣案讓渡切結書內偽造
      之乙○○指印一枚及簽章欄下偽造之署押「許」一枚，不問屬於犯人與否，均
      應依刑法第二百十九條規定併宣告沒收。另敘明前開讓渡切結書讓渡人名稱所
      填寫之乙○○，僅係識別立書人為何人，並非表示立書人本人簽名之意思，是
      非屬刑法第二百十七條所稱之署押，不諭知沒收。經核原判決此部分認事用法
      ，尚無不合，量刑亦稱妥適；檢察官上訴意旨，以被告被訴行使變造特種文書
      無罪部分與前開有罪科刑部分，有連續犯之裁判上一罪關係，似僅於理由中敘
      明即可，無庸於主文中諭知，而指摘原判決此部分有所違誤，惟檢察官起訴書
      已載明「被告所為係犯刑法第三百四十九條第二項、第三百三十七條、第二百
      十二條、第二百十六條、第二百十七條第一項罪嫌：：：被告所犯各罪間，犯
      意各別，行為互殊，請予分論併罰」，況被告被訴行使變造特種文書部分與前
      開論罪科刑部分並無裁判上一罪關係，則原判決就被告被訴行使變造特種文書
      部分，認罪證不足而另為無罪之諭知，依法並無不合，檢察官此部分之上訴，
      均為無理由，應予駁回。
貳、無罪部分（被訴行使變造特種文書部分）：
  一、甲訴意旨另略以：被告於不詳時地，以換貼自己照片之方式，變造乙○○之機
      車駕駛執照一枚，並於九十一年七月十二日晚間十時許，前往高雄市前鎮區○
      ○○路十三號之騰宇通訊行出售行動電話時，出示右揭變造之乙○○駕駛執照
      而行使之，因認被告此部分涉犯刑法第二百十六條、第二百十二條之行使變造
      特種文書罪嫌。
  二、甲訴人認被告涉有行使變造特種文書罪嫌，無非係以證人曾建樹之證述，及被
      告與被害人乙○○之身材、樣貌大不相同為其主要依據。訊據被告則堅詞否認
      有何甲訴人所指此部分之犯行，辯稱：我並沒有將乙○○之駕駛執照換貼自己
      的照片，曾建樹叫我拿證件出來，我就拿乙○○之駕照給他，他沒注意看等語
      。
  三、按犯罪事實應依證據認定之，無證據不得推定其犯罪事實，刑事訴訟法第一百
      五十四條定有明文。又事實之認定，應憑證據，如未能發現相當證據，或證據
      不足以證明，自不能以推測或擬制之方法，為裁判基礎（最高法院四十年台上
      字第八六號判例參照）；又認定犯罪事實所憑之證據，雖不以直接證據為限，
      間接證據亦包括在內，然無論直接證據或間接證據，其為訴訟上之證明，須於
      通常一般之人均不致有所懷疑，而得確信其為真實之程度者，始得據為有罪之
      認定，倘其證明尚未達此一程度，而有合理之懷疑存在而無從使事實審法院得
      有罪之確信時，即應由法院為諭知被告無罪之判決（最高法院七十六年台上字
      第四九八六號判例參照）。經查：
    (一)、證人曾建樹雖於檢察官偵查中證稱：他（指被告）拿乙○○的證件，上面貼
        的照片是被告的照片，至於是身分證或駕照我忘了等語（見偵查卷第二十八
        頁背面），檢察官以證人曾建樹與被告並無特殊之情誼，證人曾建樹又係在
        負擔具結義務及偽證處罰之心理壓力下為陳述，當無故意誣陷被告之可能；
        衡之常情，證人曾建樹雖無故意誣指被告之理，惟被告出售前開行動電話予
        證人曾建樹之時間為九十一年七月十二日，距證人曾建樹指認被告時間為九
        十二年四月十五日，二者期間相距九月，證人曾建樹對被告當日所持之證件
        究係身分證或駕駛執照，既不復記憶，其是否真能清楚記憶被告當日所持駕
        駛執照上之照片即係被告本人之照片，已非無疑。
    (二)、再者，被告與被害人乙○○之身材、樣貌雖具有相當之差異，惟人之身材、
        樣貌因受時間影響，在不同階段亦會具有相當程度之變異，身分證或駕駛執
        照上照片與本人不盡相似者實不在少數，是在無法排除證人曾建樹當時並未
        詳加核對，或有核對錯誤之可能下，自難僅以證人曾建樹之證詞遽為不利被
        告之認定。況本件並無所謂之「變造」乙○○駕駛執照扣案可資佐證，殊難
        憑空認定被告確有變造被害人乙○○駕駛執照之犯行。
      綜上所述，被告前開辯解尚屬可採，甲訴人所持之前開論據，均無法採為認定
      被告犯罪之證據；此外，復查無其他積極證據足資證明被告有何行使變造特種
      文書之犯行，被告被訴行使變造特種文書罪自屬不能證明。
  四、原審因而以不能證明被告犯行使變造特種文書罪，而為被告被訴行使變造特種
      文書無罪之諭知，核無違誤；檢察官上訴意旨，以被告與乙○○相貌相去甚遠
      ，是否有誤認之虞，仍有審究餘地，指摘原判決不當，為無理由，應予駁回。
據上論結，應依刑事訴訟法第三百六十八條，判決如主文。
本案經檢察官彭南雄到庭執行職務。
中      華      民      國      九十二    年      八    月    二十九    日
                                臺灣高等法院高雄分院刑事第四庭
                                    審判長法官  蕭權閔
                                          法官  陳吉雄
                                          法官  李嘉興
右正本證明與原本無異。
侵占其他離本人所持有之物、故買贓物部分及被訴行使變造特種文書部分均不得上訴
。
行使偽造私文書部分，如不服本判決應於收受本判決後十日內向本院提出上訴書狀，
其未述上訴理由者，並得於提起上訴後十日內向本院補提理由書狀（均須按他造當
事人之人數附繕本)「切勿逕送上級法院」。
                                        書記官  劉金萍
中    華    民    國      九十二      年      九      月     三   日
附錄本判決論罪科刑法條：
刑法第二百一十條
  偽造、變造私文書，足以生損害於甲眾或他人者，處五年以下有期徒刑。
刑法第三百三十七條
  意圖為自己或第三人不法之所有，而侵占遺失物、漂流物或其他離本人所持有之物
  者，處五百元以下罰金。
刑法第三百四十九條第二項
  搬運、寄藏、故買贓物或為牙保者，處五年以下有期徒刑、拘役或科或併科一千元
  以下罰金。


司法院資訊處製作；財團法人民間司法改革基金會備份。
